【裁判字號】    98,家抗,6
【裁判日期】    981014
【裁判案由】    公示催告
【裁判全文】
臺灣基隆地方法院民事裁定               98年度家抗字第6號
抗  告  人  甲○○
失  蹤  人  乙○○
上列抗告人因宣告乙○○死亡事件，聲請公示催告，對於中華民
國98年6月1日本院第一審所為98年度家催字第12號裁定提起抗告
，本院第二審合議庭裁定如下：
    主  文
原裁定廢棄。
准對失蹤人乙○○為宣告死亡之公示催告。
抗告人應於本裁定送達後貳拾日內將本公示催告登載公報、新聞
紙或其他相類之傳播工具壹日。
該失蹤人應於本公示催告最後登載新聞紙之翌日起柒個月內，向
本院陳報現尚生存，如不陳報，本院將宣告其為死亡。
無論何人，凡知該失蹤人之生死者，均應於上開時日以前，將其
所知之事實，陳報本院。
聲請及抗告費用新臺幣貳仟元由抗告人負擔。
    理  由
一、按失蹤人失蹤滿七年後，法院得因利害關係人或檢察官之聲
    請，為死亡宣告，民法第8條第1項定有明文。另宣告死亡事
    件準用民事訴訟法第540條至第553條公示催告程序之規定，
    同法第625條亦有明定。
二、本件抗告人於原審聲請意旨略以：聲請人之姊乙○○（民國
    ○○年○月○○日生，最後住所：基隆市○○區○○街37巷34-2
    號3樓）於民國91年間行方不明而失蹤，生死不明迄今七年
    餘，為宣告其死亡，爰聲請准予為公示催告等語。
三、原審裁定略以：依抗告人民事陳報狀所載，無從知悉抗告人
    與失蹤人有何法律上之利害關係，抗告人既未能釋明其與失
    蹤人有法律上利害關係之證據，亦未能提出失蹤人之相關戶
    籍資料，則其是否為合法之聲請人即有不明，而裁定駁回抗
    告人於原審之聲請。
四、抗告人抗告意旨略以：原審98年度家催字第12號民事裁定以
    抗告人（即原審聲請人）非利害關係人不得聲請而裁定駁回
    ，惟失蹤人係抗告人之姊，因抗告人母親過世，抗告人其他
    姊妹均已拋棄繼承，而失蹤人生死不明，對抗告人繼承範圍
    有利害關係，故抗告人因失蹤人死亡宣告而屬有身分上或財
    產上法律關係之利害關係人，原審一時未查逕行駁回，為此
    提起抗告，請求廢棄原裁定，准予失蹤人之公示催告。
五、經查，抗告人主張失蹤人為其養姐，因抗告人母親已過世，
    抗告人其餘姊妹均已拋棄繼承，惟其養姐乙○○自91年間即
    行方不明而失蹤，生死不明已逾法定期限等事實，業據抗告
    人提出戶籍資料、基隆市七堵區長興里辦公處證明書、本院
    81年度養聲字第5號民事裁定、戶籍謄本等為證，應堪屬實
    ，其聲請核與首開條文尚無不合。今因抗告人母親業已過世
    ，抗告人與其養姐乙○○同為繼承人，則抗告人確會因失蹤
    人死亡宣告而為有身分上或財產上利害關係之人。是原審以
    抗告人未能釋明其與失蹤人有法律上利害關係之證據並提出
    失蹤人之相關戶籍資料為由，裁定駁回抗告人於原審之聲請
    ，於法自有未洽。從而，抗告意旨指摘原裁定不當，求予廢
    棄原裁定，為有理由，自應由本院將原裁定廢棄，並裁定准
    許公示催告。
六、據上論結，本件抗告為有理由，依民事訴訟法第492條、第
    628 條，裁定如主文。
中    華    民    國    98    年    10    月    14    日
                  民事庭審判長法  官  蔡聰明
                              法  官  王翠芬
                              法  官  林玉珮
以上正本證明與原本無異。
本裁定除以適用法規顯有錯誤為理由，並經本院許可外，不得再
抗告。
如提起再抗告，應於收受送達後10日內向本院提出再抗告狀，並
繳納再抗告費新臺幣1,000元。
中    華    民    國    98    年    10    月    14    日
                              書記官  洪福基


司法院資訊處製作；財團法人民間司法改革基金會備份。
